高雄高等行政法院裁定　　　　　　　　　　　　　　　九十三年度訴字第二七○號
　　原　　　告　甲○○○
　　被　　　告　財政部國有財產局臺灣南區辦事處
　　　　　　　　　　　　　　　.
　　　　　　　　　　　　　　　.
　　代　表　人　乙○○　○○
　　訴訟代理人　丁○○
右當事人間因申租公有土地事件，原告不服財政部中華民國九十三年三月四日台財訴
字第○九三一三○○一七五號訴願決定，提起行政訴訟。本院裁定如左︰
　　主  文
原告之訴駁回。
訴訟費用由原告負擔。
　　理  由
一、按公法上之爭議，除法律別有規定外，得依本法提起行政訴訟；訴訟事件不屬行
    政法院之權限者，行政法院應以裁定駁回之，分別為行政訴訟法第二條及第一百
    零七條第一項第一款所明定。又「我國關於行政訴訟與民事訴訟之審判，依現行
    法律之規定，係採二元訴訟制度，分由不同性質之法院審理。關於因公法關係所
    生之爭議，由行政法院審判，因私法關係所生之爭執，則由普通法院審判。行政
    機關代表國庫出售或出租公有財產，並非行使公權力對外發生法律上效果之單方
    行政行為，即非行政處分，而屬私法上契約行為，當事人若對之爭執，自應循民
    事訴訟程序解決。」亦經司法院釋字第四四八號解釋在案。故行政機關代表國家
    處理事務，如與人民因私權關係發生爭執，則屬於民事訴訟範圍，應向普通法院
    訴請裁判，非屬行政法院權限之事件。
二、本件原告起訴意旨略以：原告於民國（下同）九十二年七月二十九日向被告申請
    繼承承租坐落台南縣將軍鄉巷○段○○段五五二、五五四及五五六地號等三筆國
    有養地（下稱系爭國有土地），惟經被告九十二年九月二十四日臺財產南南三字
    第○九二○○一五五五三號函，以原告就系爭國有土地之部分未自任養殖使用，
    已違反耕地三七五減租條例第十六條第一項、第二項規定，原訂租約無效，土地
    收回，另行依法處理等詞，嚴重損害原告權益，原告不服，提起訴願亦遭決定不
    受理。而系爭五五二地號土地西側因鄉○○○道路拓寬，致原六六二平方公尺面
    積縮減為約三百平方公尺，大幅降低使用效益，只適合做為停車場及裝卸魚貨使
    用。恰逢原告之夫、父親及母親先後於八十三年及八十四年逝世，由於他們生前
    均在系爭國有土地工作數十年，未逝世前曾交代，逝世後要將他們葬在系爭國有
    土地角落，為完成其遺願，因臨時找不到適合地點埋葬，又不懂「耕地三七五減
    租條例」，故暫時埋葬在較不影響使用之五五二地號土地內。原告係在不得已情
    況下，只使用全部租用面積百分之二點五之不適用土地（該部分土地面積過小，
    只適合作停車場及裝卸魚貨使用），並非將全部承租土地作其他使用，且系爭國
    有土地至今已繳納租金達七、八十年之久，如遽然將租賃關係消滅，並不同意原
    告以繼承承租申請，顯然損害原告權益等情，而聲明求為撤銷訴願決定及原處分
    。
三、經查：本件原告係因申請承租系爭國有土地遭被告拒絕所生之爭執，而提起訴願
    及本件行政訴訟。惟行政機關代表國庫出租公有財產，並非行使公權力對外發生
    法律效果之單方行政行為，而屬私法上契約行為，已經司法院釋字第四四八號解
    釋在案，詳如前述；故本件因被告拒絕原告承租系爭土地所發生爭議，依前所述
    ，為行政機關代表國庫出租公有財產之私法關係所生之爭執，屬行政機關因國庫
    行政行為而與人民發生私權關係之爭執，為民事訴訟範圍，自應向普通法院訴請
    裁判，非屬行政爭訟事項，揆諸上開說明，本院對之並無審判權，自亦不得提起
    訴願，以資救濟；故而，訴願機關從程序上予以駁回，為訴願不受理之決定，尚
    無不合；原告提起本件行政訴訟，即難謂為合法，應予駁回。
四、又原告提起之本件訴訟，既非屬本院權限之事件，已如前述，故原告關於被告應
    否准許其承租系爭土地之實體理由的爭執，本院即無再予論述之必要，併此敘明
    。
五、依行政訴訟法第一百零七條第一項第一款、第一百零四條、民事訴訟法第九十五
    條、七十八條，裁定如主文。
中　　　華　　　民　　　國    九十三　　年　  　五　　　月　　二十一　　日
                              高雄高等行政法院第四庭
                                          審判長法官　高秀真
                                          法      官　邱政強
                                          法      官　簡慧娟
右為正本係照原本作成。
如不服本裁定，應於裁定送達後十日內以書狀敘明理由，經本院向最高行政法院提出
抗告（須按對造人數附具繕本）；並應預繳送達用掛號郵票六份（每份三十四元）。
中　　　華　　　民　　　國    九十三　　年　  　五　　　月　　二十一　　日
                                          法院書記官　藍亮仁
